臺灣臺南地方法院民事裁定
　　                                109年度家聲字第103號
聲  請  人  丙○○  

代  理  人  王燕玲律師
相  對  人  乙○○  （住居所詳卷，保密）
            甲○○    （住居所詳卷，保密）
上  二  人
代  理  人  王朝揚律師     
上列當事人間請求給付扶養費事件，本院裁定如下：
    主      文
聲請駁回。
程序費用由聲請人負擔。
    事實及理由
一、本件聲請意旨略以：聲請人與相對人等母親丁○○於民國82年
    7月23日離婚，並約定相對人乙○○、甲○○均由相對人等母親
    監護。聲請人為瘖啞身心障礙人者，並長期罹患糖尿病及高
    血脂等慢性病，原領有身障生活輔助費，平日僅以打零工之
    微薄收入維生，近月來甚至完全無收入，無法維持生活，參
    諸行政院主計總處所公布108年度臺南市平均每人每月消費
    支出金額為新臺幣（下同）20,114元，是聲請人主張每月所
    需生活費用為20,114元，故請求相對人每人每月應負擔10,0
    00元之扶養費等語。
二、相對人乙○○、甲○○答辯略以：聲請人因染有賭博惡習，又性
    好漁色，婚後除未曾分擔家計外，更時常向相對人等母親索
    取金錢花用，甚至偷取相對人等母親之財物以供賭博花用，
    且連子女之壓歲錢亦遭聲請人竊取花光。由有甚者，於82年
    間相對人等母親懷胎之際，聲請人將相對人等母親存摺內僅
    有之2萬元待產費竊取供賭博花用，相對人等母親心灰意冷
    ，始決定與聲請人離婚。聲請人與相對人母親離婚時，相對
    人2人均為年幼之稚子或襁褓中之嬰兒，亟待他人扶養照料
    。然於離婚後，聲請人不僅未提供任何生活資助，亦未曾探
    視相對人等，是相對人等對聲請人幾乎毫無印象，而相對人
    等均係由母親一人獨力扶養，然相對人等母親體弱多病，能
    力有限，故生活多仰賴娘家親友協助並照顧。相對人等逐漸
    年長後，除打工賺錢協助分擔家計外，亦以半工半讀方式完
    成學業，以減少母親的負擔。綜上所述，聲請人於離婚後棄
    相對人母子於不顧，未盡對相對人等之扶養義務，情節不可
    謂不重大，是依民法第1118條之1第2項之規定，相對人等對
    聲請人之扶養義務應予免除等語。
三、按直系血親相互間互負扶養之義務。受扶養權利者，以不能
    維持生活而無謀生能力者為限；前項無謀生能力之限制，於
    直系血親尊親屬不適用之，民法第1114條第1款、第1117條
    分別定有明文。又按民法第1117條第1項規定，受扶養權利
    者，以不能維持生活而無謀生能力者為限，而同條第2項僅
    規定，前項無謀生能力之限制，於直系血親尊親屬不適用之
    ，並非規定前項之限制，於直系血親尊親屬不適用之；是直
    系血親尊親屬，如能以自己財產維持生活者，自無受扶養之
    權利，易言之，直系血親尊親屬受扶養之權利，仍應受不能
    維持生活之限制，最高法院62年度第2次民庭庭推總會議決
    議參照。另按受扶養權利者有對負扶養義務者、其配偶或直
    系血親故意為虐待、重大侮辱或其他身體、精神上之不法侵
    害行為，或對負扶養義務者無正當理由未盡扶養義務等情形
    之一，由負扶養義務者負擔扶養義務顯失公平，負扶養義務
    者得請求法院減輕其扶養義務；其情節重大者，法院得免除
    其扶養義務，民法第1118條之1第1、2項定有明文。經查：
（一）本件聲請人主張聲請人目前無法維持生活而有受扶養之需
      要，而相對人乙○○、甲○○為聲請人之子女，為聲請人之法
      定扶養義務人等情，有戶籍謄本及稅務電子閘門所得調件
      明細表等在卷可考，且為相對人等所不爭執，是聲請人請
      求相對人等給付扶養費，於法自屬有據。
（二）又相對人另辯以聲請人於其未成年時，無正當理由未盡扶
      養義務且情節重大，請求法院免除對聲請人之扶養義務等
      語，稽之相對人上開所辯之情，核與證人即相對人乙○○、
      甲○○之舅舅戊○○到庭證述：「（對本件聲請知悉何事?）
      我是相對人乙○○、甲○○的舅舅，相對人2人在父母離婚後
      ，生活扶養都是由相對人母親負責，但因為相對人母親也
      是殘障人士，所以由我父母親在協助照顧相對人2人。相
      對人母親去上班時就載兩個小孩來讓我父母照顧，然後下
      班再來接走，在我父母親家吃完晚餐才回去。我父親往生
      後，相對人還時常回我母親家，現在還跟我母親住一起，
      相對人成年前一直都是這種情形。聲請人離婚後都沒有去
      協助負擔扶養小孩或看小孩。」等語相符（見本院110年2
      月2日訊問筆錄），且為聲請人所不爭執，故本件相對人
      等辯稱聲請人於其等未成年時，身為其等之扶養義務人，
      卻無正當理由而未對其等盡扶養義務之情，堪信為真實。
（三）綜參上情，聲請人於相對人等年幼時，除未實際照護相對
      人以成長，甚至未支付任何扶養費用，可見聲請人對相對
      人等毫無親子情分，堪認相對人等主張聲請人於其等未成
      年時，無正當理由未盡扶養義務且情節重大。因此，相對
      人乙○○、甲○○請求法院免除其等對聲請人之扶養義務，當
      屬可採。本院審酌上情，認若仍令相對人等負擔對聲請人
      之扶養義務，即有顯失公平之情，是爰依上開規定，免除
      相對人乙○○、甲○○對聲請人之扶養義務。從而，聲請人聲
      請相對人乙○○、甲○○給付扶養費用，不應准許，應予駁回
      。
四、依家事事件法第97條，非訟事件法第21條第2項、第24條第1
    項，民事訴訟法第78條，裁定如主文。
中　　華　　民　　國　　110 　年　　2 　　月　　4 　　日
                  家事法庭    法  官  楊佳祥
以上正本係照原本作成。
如不服本裁定應於送達後10日內向本院提出抗告狀，並繳納抗告
費新臺幣1,000元。
中　　華　　民　　國　　110 　年　　2 　　月　　4 　　日
                              書記官   許哲萍